臺灣臺北地方法院民事裁定　　　　　　95年度簡聲抗字第18號
抗　告　人　甲○○
上列抗告人與相對人乙○間因侵權行為損害賠償事件聲請法官迴
避，對中華民國95年11月22日本院新店簡易庭95年度簡聲字第47
號民事裁定提起抗告，本院裁定如下：
　　主  文
抗告駁回。
抗告訴訟費用由抗告人負擔。
　　理  由
一、抗告意旨略以：原聲請狀（二）、（三）、（四）各點所述
    已能證明承審法官辦案有偏頗不公之虞，原裁定未能說明如
    何錄音內容認承審法官無偏頗情事。再承審法官開庭時不審
    問相對人，不向相對人詳問涉案情節，既未能讓相對人提出
    抗辯之理由，使抗告人無法聽取其抗辯而澄清真相，掩飾相
    對人涉案之自然口供，減損抗告人起訴之效果，已違背兩造
    審理原則及言詞辯論主義，是承審法官無法形成正確之心證
    ，有判決偏頗之虞，為此請求撤銷原裁定，另為妥適之裁定
    等語。
二、抗告人於原審聲請法官迴避，其意旨略以：（一）承審法官
    問相對人知否被訴事由，相對人遂出示手中文件而發言，尚
    未及兩句，承審法官即對相對人破口責罵，指責相對人百般
    錯誤，歷時約1、2分鐘，相對人被罵不知所措，未敢再發言
    。（二）承審法官問案專行，控制當事人發言內容，不給當
    事人有言所欲言的機會，例抗告人欲說明起訴相對人之主因
    及請求賠償之理由，承審法官欲予制止，而命依起訴狀中由
    其指定之部分照讀，作為其審案之資料，因此斷章取義，捨
    重就輕，予列入紀錄，而不利抗告人。抗告人本強調是因相
    對人誣告抗告人誹謗，而訴求損害賠償，惟承審法官不言誣
    告二字，只謂「被告控告你誹謗是其合法之權利，無賠償責
    任」。其託詞顛倒是非，審案偏頗。（三）相對人誣告抗告
    人誹謗，應負刑責。但亦負有民事賠償責任，因抗告人不願
    告刑事。故只提民事訴求損害賠償，承審法官欲欺騙抗告人
    ，當庭宣稱本案屬刑事，不得以民事賠償請求。（四）相對
    人前誣告抗告人誹謗，抗告人雖獲不起訴處分，而相對人又
    聲請再議，此期間歷時2個月之久，抗告人精神受創會感恐
    懼不安，承審法官竟稱你獲不起訴處分會高興，不會恐懼，
    意謂不應請求損害賠償，此違心之論，亦作為其審案之心證
    。（五）承審法官於本件審理時罕問訴訟內容，卻用心藉故
    挑剔，如指抗告人起訴狀字跡潦草，命下次具狀寫字要工整
    ，或用打字為對（起訴狀字跡同本件字跡，不潦草），承審
    法官又謂：「你若不會打字，可以要你的兒子打，你有幾個
    兒子? 他多少歲? 你說他在高雄作事，可以要他用電子機打
    好後寄來，現在的年輕人都會用電腦打字」，又稱：「為什
    麼你兒子不來幫你打官司? 你打官司要多請教幾個懂法律的
    人，或請律師幫你打官司」，又謂「看你下次寫的狀子中理
    由能不能說服我」，承審法官於許多時間不談審案正題，卻
    聊閒話代替問案，使轉移焦點，搪塞時間，不給抗告人有充
    分表達意見之機會，有失審案意義，亦損訴訟價值。（六）
    抗告人年近80歲，精神欠佳，開庭時以妻在身旁協助，惟妻
    欲發言，每被承審法官厲聲喝阻，咄咄逼人，抗告人向承審
    法官說：「他是我妻子，來協助我」，承審法官卻怒斥「你
    是親友，不准講話，你若再講話，我叫警察抓你」，承審法
    官態度暴戾，以喝斥相向，對當事人恣意屈辱不尊重，使人
    難以接受。（七）庭審結束，承審法官未讓抗告人審閱筆錄
    及簽名，該筆錄有違實不公處，承審法官曲解案情，壓抑發
    言，袒護相對人，且態度暴戾，恃權傲慢，足認其承辦本件
    有偏頗之虞，為此聲請承審法官迴避等語。原審以經調閱開
    庭錄音紀錄，承審法官並無偏頗一方之情形為由，駁回抗告
    人之聲請。
三、按民事訴訟法第32條第1項第2款所謂足認法官執行職務有偏
    頗之虞之情形，係指法官於訴訟之結果有利害關係或於當事
    人有親交嫌怨等客觀事實，足使人疑其為不公平之審判者而
    言。若法官僅於訴訟程序之指揮或容納當事人調查證據之聲
    請或其他類此情形，不能認為其有聲請迴避之原因。且此種
    迴避原因，依同法第34條第2項、第284條之規定，應提出能
    即時調查之證據以釋明之。又法官有應自行迴避而不自行迴
    避以外之情形，足認其執行職務有偏頗之虞，據而聲請法官
    迴避者，應以法官對於訴訟標的有特別利害關係，或與當事
    人之一造有密切之交誼或嫌怨，或基於其他情形客觀上足疑
    其為不公之審判者為其原因事實，若僅憑當事人之主觀臆測
    或不滿意法官進行訴訟遲緩或認法官指揮訴訟欠當，則不得
    謂其有偏頗之虞，最高法院69年臺抗字第457號著有判例足
    供參照。本件抗告人聲請原審法官迴避，無非以法官審理案
    件有前項抗告人所指情形，因認有偏頗之虞為其論據。查：
（一）抗告人主張與相對人間於臺北市公有安康市場自治會召開
      攤商權益大會時，因對自治會財務上有所爭執，引發辱罵
      及舉椅欲毆人之行為，事後再因相對人及其他代表發存證
      信函之事，抗告人向臺灣臺北地方法院檢察署提出公然侮
      辱及恐嚇之告訴，而相對人則亦對抗告人提出誣告告訴，
      後檢察官對相對人為不起訴處分，而對相對人告訴抗告人
      誣告部分，檢察官亦為不起訴處分。抗告人事後接獲不起
      訴處分後，即對相對人提出侵權行為損害賠償之請求等情
      ，業經本院調閱原審95年度店簡字第1910號民事事件（下
      稱本件訴訟）卷宗屬實。
（二）經本院聽取本件訴訟開庭之錄音紀錄，承審法官於開庭時
      ，依抗告人起訴狀內容就抗告人所主張侵權行為之原因事
      實及所聲明之證據方法，有不明瞭或不完足之處，予以發
      問或曉諭，並適度公開初步心證，使抗告人敘明或補充，
      以釐清抗告人主張之基礎事實及請求權基礎，並據以確定
      本件訴訟之審理範圍後，告知抗告人於書狀中所陳張秀緞
      高血壓發作部分權利主體並非抗告人，不在本件訴訟審理
      範圍。依其內容觀之，均係承審法官就本件訴訟之訴訟指
      揮行為。抗告人復未陳明承審法官對本件訴訟之結果、當
      事人及訴訟標的，有何利害關係或類此情形致有偏頗之虞
      。況依本件訴訟之開庭錄音，承審法官於開庭時對當事人
      兩造闡明及發問之態度均屬一致，並無嚴緩不同之偏頗情
      形，則抗告人以此指摘承審法官有偏頗之虞，尚不足採。
（三）至於抗告人之妻張秀緞於法庭上欲發言部分，因張秀緞既
      非本件訴訟之當事人，亦未據抗告人委為訴訟代理人或輔
      佐人，此有本院新店簡易庭95年度店簡字第1910號民事卷
      宗可稽，則承審法官禁止非訴訟關係人之張秀緞發言，核
      屬訴訟指揮及法庭秩序維護之職權行使，如第三人不聽制
      止仍持續發言，而有擾亂法庭秩序之虞，承審法官告知不
      聽從制止之法律效果及將採取之維持法庭秩序相關作為，
      亦難以此遽認承審法官有何偏頗之虞。
（四）又一般民眾對訴訟程序並不熟悉，且常乏專業之法律知識
      ，於未委任律師為訴訟代理人之情形，承審法官勢需花費
      較多時間闡明及說明訴訟文書之書寫格式等。且因簡易訴
      訟程序或因訴訟金額較少，或因訟爭性較低等性質，承審
      法官亦會視情形勸諭和解以減少當事人以訴訟對立方式解
      決紛爭，如有不熟悉法律或訴訟程序之當事人，因開庭審
      理時間之限制，自較難期所有當事人於該次庭期均得以盡
      情發言，故而對於不能於該次庭期中表示意見者，承審法
      官告知當事人可於書狀中表明，並可就其問題，詢之於律
      師或熟知法律規定之人，本係出於善意之闡明，亦無從據
      以認定承審法官有何偏頗之虞。末查，民事審判筆錄不以
      當事人簽名為要件，且當事人之陳述，雖未記載於筆錄，
      然已於書狀中論及，自屬全辯論意旨而得供審判參考之基
      礎，況當事人本得依法聲請閱覽卷內文書及筆錄，是抗告
      人主張其當庭未簽名及審閱筆錄，該筆錄有所不公云云，
      應係誤會。
四、綜上，抗告人主張之原因事實，核係抗告人主觀認法官於指
    揮、進行訴訟欠當，而臆測法官將為不公平之裁判，並無客
    觀上足疑其為不公審判之原因事實而得認法官有偏頗之虞。
    揆諸前揭說明，抗告人聲請法官迴避，不應准許。原審駁回
    抗告人所為法官迴避之聲請，核無不合。抗告意旨猶執陳詞
    指摘原裁定不當，聲明廢棄，為無理由，應予駁回。
五、據上論結，本件抗告為無理由，依民事訴訟法第436條之2第
    2項、第495條之1第1項、第449條第1項、第95條、第78條，
    裁定如主文。
中　　華　　民　　國　　96　　年　　1 　　月　　 3 　 日
                民事第二庭    審判長法　官　鄭純惠
 　　　  　　　　　　　　　　　　 　法　官　楊代華
 　　　　　　　　　　　　　　　　 　法　官　蔡政哲
以上正本係照原本作成
不得抗告
中　　華　　民　　國　　96　　年　　1 　　月　　 3 　 日
                    　              書記官　曾靖雯
